【裁判字號】    97,婚,90
【裁判日期】    970513
【裁判案由】    婚姻無效
【裁判全文】
臺灣臺南地方法院民事判決                97年度婚字第90號
原      告  甲○○
被      告  乙○○
上列當事人間請求確認婚姻關係不成立事件，經本院於民國97年
4月29日言詞辯論終結，判決如下：
    主      文
原告之訴駁回。
訴訟費用新台幣仟元由原告負擔。
    事實及理由
一、原告起訴主張：兩造原於民國72年10月10日結婚，於73年10
    月間離婚後，又於81年9月20日結婚，惟該次所為結婚之登
    記，僅由兩造購買結婚證書填寫後，至戶政事務所辦理登記
    ，並無公開之儀式，不符民法第982條所規定之形式要件，
    爰起訴請求確認兩造間之婚姻關係不成立等語。
二、被告則以：兩造第二次結婚時，曾在桃園地方法院登記辦理
    公證結婚，嗣因原告時間上來不及而取消，惟兩造結婚有證
    人作證，也有在桃園縣觀音鄉樹林村62號被告娘家住處宴請
    親友等語資為抗辯。
三、得心證之理由：
  （一）按法律關係之存在否不明確，致原告在私法上之地位有
        受侵害之危險，而此危險得以對於被告之確認判決除去
        之者，即得依民事訴訟法第247條之規定提起確認之訴
        （最高法院52年台上字第1922號判例意旨參照）。查本
        件原告主張兩造間婚姻關係不成立，既為被告所否認，
        則兩造間就該法律關係存否已有不明確之狀態，且得以
        判決將此不安之狀態除去，是原告提起本件確認之訴，
        有即受確認判決之法律上利益，合先敘明。
  （二）次按結婚，應有公開儀式及二人以上之證人；經依戶籍
        法為結婚之登記者，推定其已結婚，民法第982條第1項
        、第2項定有明文。又所謂公開之儀式，指結婚之當事
        人應行定式之禮儀，使不特定人得以共聞共見認識其為
        結婚者而言，無論依舊俗或新式，均無不可，不以其舉
        行之地點係在私人住宅抑酒樓餐廳，或在門口有無張燈
        結綵而有所區別。所謂結婚應有二人以上之證人，祇須
        有行為能力在場親見而願證明者為已足，不以辦理結婚
        戶籍登記之證婚人為限（參最高法院51年台上字第551
        號判例、69年度台上字第66號裁判、72年度台上字第15
        33號裁判、74年度台上字第825號裁判要旨）。
     1、經查，原告主張兩造原為夫妻，於73年10月間離婚後，
        又於81年9月20日結婚，並為結婚登記之事實，為被告
        所不爭執，並有原告所提戶籍謄本，及台南縣仁德鄉戶
        政事務所97年4月3日南縣仁戶字第0970000703號函檢送
        之結婚登記申請書影本、結婚證書影本等資料在卷可稽
        ，堪信為真實。
     2、惟原告主張兩造於81年9月20日之結婚，僅由兩造購買
        結婚證書填寫後，持至戶政事務所辦理登記，實際上並
        未舉行結婚之公開儀式云云，則為被告所否認，而被告
        辯稱兩造於81年9月20日之結婚，曾在桃園縣觀音鄉樹
        林村62號被告娘家住處宴請親友一節，業據證人陳金英
        到庭證稱：「結婚證書是我簽名無訛，我與被告是朋友
        ，兩造離婚再結婚，我有去喝兩造喜酒．．．兩造再婚
        時，我去喝喜酒的地點是在被告的娘家，有請二桌，因
        為是再婚所以沒有請很多人。二桌是擺在家中的客廳，
        被告娘家是透天的樓房，隔壁是整排的樓房，屋外沒有
        張貼喜事文字，兩桌擺在客廳內，進門就看得到，那天
        有施放鞭炮，因為我到時有看到地上有鞭炮屑，隔壁鄰
        居沒有過來祝賀，只有兄弟姊妹而已．．．那天被告有
        穿禮服，原告有穿西裝打領帶，被告父母有來．．．結
        婚證書上我的名字是我簽的，印章是我蓋的，結婚隔天
        我住在附近，離被告有一段距離。是被告拿到我上班的
        地方讓我簽的．．．（問：參加喜宴時，被告娘家大門
        是否打開？）是的，通過騎樓就到客廳，客廳的門也有
        打開，從大門可以看到客廳內部分的桌子」等語屬實（
        參本院97年4月29日言詞辯論筆錄），原告雖否認上開
        證人所述，並主張其當天並未穿西裝打領帶，亦未宴客
        ，且結婚證書上所有字跡均係原告填寫，印章則係被告
        拿給原告蓋用云云，惟其既未另舉證以實其說，其主張
        自難憑採。
     4、是依上開證人所述，兩造於被告娘家住處宴請親友時，
        已可使不特定人共聞共見婚宴之進行，從而，原告請求
        確認兩造間之婚姻關係不成立，為無理由，應予駁回。
四、本件事證已臻明確，兩造其餘之攻擊防禦方法及舉證，於判
    決結果無影響，毋庸一一論列，附此敘明。
五、訴訟費用負擔之依據：民事訴訟法第78條、第87條第1項。
中    華    民    國    97    年    5     月    13    日
                  家事法庭法  官  林育幟
上為正本係照原本作成
如對本判決不服，須於判決送達後20日內向本院提出上訴狀
中    華    民    國    97    年    5     月    13    日
                          書記官  黃坤義


司法院資訊處製作；財團法人民間司法改革基金會備份。
